---
title: "Économétrie des Séries Temporelles"
author: "Fiche TD `R` #1"
date: "Analyse de Séries Temporelles et Propriétés Stochastiques"
#output: pdf_document
---

```{r setup, include=FALSE}
knitr::opts_chunk$set(
  echo = TRUE,
  error = TRUE,
  fig.width = 10, 
  fig.height = 5,
  dpi = 600,
  fig.keep ="last",
  message = FALSE,
  warning = FALSE,
  results = "markup"
)
```

### Packages

```{r bibliotheques}
library(readr)
library(zoo)
library(astsa)
```

### Données

Nice : <https://drive.google.com/file/d/1QYI5dGRSb8jY2kxWyIOWhudSLalQt9Q5/view?usp=sharing>

Paris : <https://drive.google.com/file/d/1Ptq3-aA2yFsw1nL3V0fPZ2-l81_J7VkX/view?usp=sharing>


### Exercices

1.  Donnez une représentation graphique des données d'insolation de Nice et Paris. Incluez graphiquement les moyennes respectives à l'aide de la fonction `abline()`.

Tout d'abord, un chunk pour le chargement des données :

```{r importation_InsoNice_InsoParis, echo=TRUE}
InsoNice <- read_delim("Data/SH_MIN006088001.csv", # "chemin d'acces aux donnees"
    delim = ";", escape_double = FALSE, col_types = cols(YYYYMM = col_date(format = "%Y%m")), comment = "#", trim_ws = TRUE)

InsoParis <- read_delim("Data/SH_MIN006088001.csv", # "chemin d'acces aux donnees"
    delim = ";", escape_double = FALSE, col_types = cols(YYYYMM = col_date(format = "%Y%m")), comment = "#", trim_ws = TRUE)
```

```{r graphique_inso, fig.keep='last'}
# c'est dans ce chunk que vous devez principalement travailler
plot(ts(rnorm(50))) # juste pour exemple
```

<br>

\bigskip\bigskip

2.  Simulez un processus complètement aléatoire de 51 observations avec des valeurs indépendantes pour ces "distributions" :

    (a) $\mathsf{WN}$
    (b) $\mathcal{N}(0,1)$
    (c) $\chi^2_2$
    (d) $t_5$

Tracez le graphique de la série temporelle. Cela semble-t-il « aléatoire » ? Répétez cet exercice plusieurs fois avec une nouvelle simulation à chaque fois.
