---
title: "Économétrie des Séries Temporelles"
author: "Fiche TD `R` #1"
date: "Analyse de Séries Temporelles et Propriétés Stochastiques"
#output: pdf_document
output: html_document
---

**Il faut deux packages necessaires à installer pour compiler le Rmd avec la fonction install.packages("rmarkdown") et install.packages("knitr") : rmarkdown et knitr**


```{r setup, include=FALSE}
knitr::opts_chunk$set(
  echo = TRUE,
  error = TRUE,
  fig.width = 10, 
  fig.height = 5,
  dpi = 600,
  fig.keep ="last",
  message = FALSE,
  warning = FALSE,
  results = "markup"
)
```

### Packages

```{r bibliotheques}
library(readr)
library(zoo)
library(astsa)
library(stats)
```

### Données

Nice : <https://github.com/bilelsanhaji/EdSTM1/blob/main/Data/SH_MIN006088001.csv>

Paris : <https://github.com/bilelsanhaji/EdSTM1/blob/main/Data/SH_MIN175114001.csv>

<br>

\bigskip\bigskip

### Exercice 1

Donnez une représentation graphique des données d'insolation de Nice et Paris. Graphez les moyennes respectives à l'aide de la fonction `abline()`.

faire apparaitre un chunk :
- command + alt + i (macos)
- control + alt + i (windows)

<!-- ```{r import_data} -->
<!-- # il faut commenter/supprimer ce chunk pour que la compilation se fasse car le fichier est importer via chemin d'acces sur ordinateur -->
<!-- # le chunk suivant est suffisant et autonome car récupère les données sur le github -->
<!-- SH_MIN006088001 <- read_delim("/Users/BS/My Drive/Projets/P8 Cours/2025-2026/S2/M1 79.5 - Econometrie des Series Temporelles/EdST M1 MBFA/EdSTgit/TP/SH_MIN006088001.csv",  -->
<!--                               delim = ";",  -->
<!--                               escape_double = FALSE,  -->
<!--                               col_types = cols(YYYYMM = col_date(format = "%Y%m")),  -->
<!--                               comment = "#", trim_ws = TRUE) -->
<!-- ``` -->

```{r import_data_via_github}
urlSHnice = "https://raw.githubusercontent.com/bilelsanhaji/EdSTM1/refs/heads/main/Data/SH_MIN006088001.csv"

SH_MIN006088001 <- read_delim(urlSHnice, #variable data raw du github
                              delim = ";", # separateur est ";"
                              escape_double = FALSE, 
                              col_types = cols(YYYYMM = col_date(format = "%Y%m")), 
                              comment = "#", trim_ws = TRUE)
```

```{r}
tsplot(SH_MIN006088001$YYYYMM,SH_MIN006088001$VALEUR)
```
```{r}
plot(SH_MIN006088001$YYYYMM, SH_MIN006088001$VALEUR, type = 'l', xlab = "Années", ylab = "Ensoleillement", main = "Ensoleillement à Nice (06)")
```
```{r}
NICEdate = SH_MIN006088001$YYYYMM
NICEvaleur = SH_MIN006088001$VALEUR
plot(NICEdate, NICEvaleur, type = 'l', col = "darkblue", xlab = "Années", ylab = "Ensoleillement", main = "Ensoleillement à Nice (06)")
NICEmean = mean(NICEvaleur)
abline(h = NICEmean, col="darkred", lty = 2, lwd = 1.5)
abline()
```



<br>

\bigskip\bigskip

### Exercice 2

Simulez un processus complètement aléatoire de 51 observations avec des valeurs indépendantes pour ces "distributions" :

(a) $\mathsf{WN}$
```{r}
WNunif = runif(n = 51, min = -2, max = 2)
tsplot(WNunif)
```
```{r}
WNnorm = rnorm(n = 51, mean = 0, sd = 3)
tsplot(WNnorm)
```

(b) $\mathcal{N}(0,1)$
```{r}
DGPnorm01 = rnorm(51)
ts.plot(DGPnorm01)
#mean(DGPnorm01)
```

```{r}
ts.plot(rnorm(51))
```
(c) $\chi^2_2$
```{r}
tsplot(rchisq(51, 2))
```


(d) $t_5$

```{r}
tsplot(rt(n = 51,df = 5))
```


Tracez le graphique de la série temporelle. Cela semble-t-il « aléatoire » ? Répétez cet exercice plusieurs fois avec une nouvelle simulation à chaque fois.
