---
title: "Économétrie des Séries Temporelles"
author: "Fiche TD `R` #1"
date: "Analyse de Séries Temporelles et Propriétés Stochastiques"
output: pdf_document
---

```{r setup, include=FALSE}
knitr::opts_chunk$set(
  echo = TRUE,
  error = TRUE,
  fig.width = 10, 
  fig.height = 5,
  dpi = 600,
  fig.keep ="last",
  message = FALSE,
  warning = FALSE,
  results = "markup"
)
```

### Packages

```{r bibliotheques}
library(readr)
library(zoo)
library(astsa)
```

### Données

Nice : <https://github.com/bilelsanhaji/EdSTM1/blob/main/Data/SH_MIN006088001.csv>

Paris : <https://github.com/bilelsanhaji/EdSTM1/blob/main/Data/SH_MIN175114001.csv>

<br>

\bigskip\bigskip

### Exercice 1

Donnez une représentation graphique des données d'insolation de Nice et Paris. Incluez graphiquement les moyennes respectives à l'aide de la fonction `abline()`.

Tout d'abord, un chunk pour le chargement des données :

```{r importation_InsoNice_InsoParis, echo=TRUE}
InsoNice <- read_delim("~/My Drive/Projets/P8 Cours/2024-2025/S2/M1 79.5 - Econometrie des Series Temporelles/EdST M1 MBFA/EdSTgit/Data/SH_MIN006088001.csv", # "chemin d'acces aux donnees"
    delim = ";", escape_double = FALSE, col_types = cols(YYYYMM = col_date(format = "%Y%m")), 
    comment = "#", trim_ws = TRUE)

InsoParis <- read_delim("~/My Drive/Projets/P8 Cours/2024-2025/S2/M1 79.5 - Econometrie des Series Temporelles/EdST M1 MBFA/EdSTgit/Data/SH_MIN175114001.csv", # "chemin d'acces aux donnees"
    delim = ";", escape_double = FALSE, col_types = cols(YYYYMM = col_date(format = "%Y%m")), 
    comment = "#", trim_ws = TRUE)
```

***via*** **github :**

sur la page github où se trouve les données, cliquer sur l'icône "Raw", puis copier/coller le lien.

```{r}
#URL : https://raw.githubusercontent.com/bilelsanhaji/EdSTM1/refs/heads/main/Data/SH_MIN006088001.csv
urlSHnice <- "https://raw.githubusercontent.com/bilelsanhaji/EdSTM1/refs/heads/main/Data/SH_MIN006088001.csv"
InsoNice <- read_delim(urlSHnice, 
                       delim = ";",
                       escape_double = FALSE,
                       col_types = cols(YYYYMM = col_date(format = "%Y%m")), 
                       comment = "#", trim_ws = TRUE)

urlSHparis <- "https://raw.githubusercontent.com/bilelsanhaji/EdSTM1/refs/heads/main/Data/SH_MIN175114001.csv"
#ou, afin que le lien apparaisse sur le pdf :
urlSHparis <- paste0(
  "https://raw.githubusercontent.com/", 
  "bilelsanhaji/EdSTM1/main/Data/",
  "SH_MIN175114001.csv"
)

InsoParis <- read_delim(urlSHparis,
                        delim = ";",
                        escape_double = FALSE,
                        col_types = cols(YYYYMM = col_date(format = "%Y%m")),
                        comment = "#", trim_ws = TRUE)
```

```{r graphique_inso, fig.keep='last'}
Nice = InsoNice$VALEUR
Nice_zoo <- zoo(InsoNice$VALEUR, order.by = InsoNice$YYYYMM)
# ou 
NiceDate = InsoNice$YYYYMM

Paris = InsoParis$VALEUR
Paris_zoo <- zoo(InsoParis$VALEUR, order.by = InsoParis$YYYYMM)
# ou 
ParisDate = InsoParis$YYYYMM

moyenne_Nice <- mean(Nice_zoo) 
moyenne_Paris <- mean(Paris_zoo)

par(mfrow=c(2,1)) 
#Nice
tsplot(Nice_zoo,
     main = "Durées d'insolation (Nice)",
     xlab = "Années",
     ylab = "Heures et 1/10",
     col = "darkblue")
abline(h = moyenne_Nice, col = "blue", lty = 3, lwd = 2)
#Paris
tsplot(Paris_zoo, 
       main = "Durées d'insolation (Paris)", 
       xlab = "Années",
       ylab = "Heures et 1/10",
       col = "darkblue")
abline(h = moyenne_Paris, col = "red", lty = 3, lwd = 2)
```

<br>

\bigskip\bigskip

### Exercice 2

Simulez un processus complètement aléatoire de 51 observations avec des valeurs indépendantes pour ces "distributions" :

(a) $\mathsf{WN}$
(b) $\mathcal{N}(0,1)$
(c) $\chi^2_2$
(d) $t_5$

Tracez le graphique de la série temporelle. Cela semble-t-il « aléatoire » ? Répétez cet exercice plusieurs fois avec une nouvelle simulation à chaque fois.

```{r, fig.keep='all'}
nobs <- 51
par(mfrow=c(2,2)) 
tsplot(runif(nobs), main="White Noise") 
tsplot(rnorm(nobs), main = "Normale") 
tsplot(rchisq(nobs, 2), main = "Chi-deux") 
tsplot(rt(nobs, 5), main = "Student") 
#plot(rnorm(51), type='l') 
#plot(as.ts(rnorm(51)))
 
```
