---
title: "Économétrie des Séries Temporelles"
author: "Fiche TD `R` #1"
date: "Analyse de Séries Temporelles et Propriétés Stochastiques"
output: pdf_document
#output: html_document
---

**Il faut deux packages necessaires à installer pour compiler le Rmd avec la fonction install.packages("rmarkdown") et install.packages("knitr") : rmarkdown et knitr**

**Faire apparaitre un chunk :**

**command + alt + i (macos) ou control + alt + i (windows)**


```{r setup, include=FALSE}
knitr::opts_chunk$set(
  echo = TRUE,
  error = TRUE,
  fig.width = 10, 
  fig.height = 5,
  dpi = 600,
  fig.keep ="last",
  message = FALSE,
  warning = FALSE,
  results = "markup"
)
```

### Packages

```{r bibliotheques}
library(readr)
library(zoo)
library(astsa)
library(stats)
```

### Données

Nice : <https://github.com/bilelsanhaji/EdSTM1/blob/main/Data/SH_MIN006088001.csv>

Paris : <https://github.com/bilelsanhaji/EdSTM1/blob/main/Data/SH_MIN175114001.csv>

<br>

\bigskip\bigskip

### Exercice 1

Donnez une représentation graphique des données d'insolation de Nice et Paris. Graphez les moyennes respectives à l'aide de la fonction `abline()`.


<br>

\bigskip\bigskip

### Exercice 2

Simulez un processus complètement aléatoire de 51 observations avec des valeurs indépendantes pour ces "distributions" :

(a) $\mathsf{WN}$
(b) $\mathcal{N}(0,1)$
(c) $\chi^2_2$
(d) $t_5$


Tracez le graphique de la série temporelle. Cela semble-t-il « aléatoire » ? Répétez cet exercice plusieurs fois avec une nouvelle simulation à chaque fois.
