---
title: "Économétrie des Séries Temporelles"
author: "Fiche TD `R` #2"
date: "Processus ARMA stationnaires"
output: pdf_document
#output:
 # html_document:
  #  mathjax: default
---
 
```{r setup, include=FALSE}
knitr::opts_chunk$set(
  echo = TRUE,
  error = TRUE,
  fig.width = 10, 
  fig.height = 5,
  dpi = 600,
  fig.keep ="last",
  message = FALSE,
  warning = FALSE,
  results = "markup"
)
```

### Packages

```{r bibliotheques}
library(readr)
library(zoo)
library(astsa)
library(forecast)
library(stats)
library(tseries)
library(aTSA)
#install.packages("aTSA")
```

### Données (identiques au TP1)

Nice : <https://github.com/bilelsanhaji/EdSTM1/blob/main/Data/SH_MIN006088001.csv>

Paris : <https://github.com/bilelsanhaji/EdSTM1/blob/main/Data/SH_MIN175114001.csv>

```{r DataImport}
urlSHnice <- "https://raw.githubusercontent.com/bilelsanhaji/EdSTM1/refs/heads/main/Data/SH_MIN006088001.csv"
InsoNice <- read_delim(urlSHnice, 
                       delim = ";",
                       escape_double = FALSE,
                       col_types = cols(YYYYMM = col_date(format = "%Y%m")), 
                       comment = "#", trim_ws = TRUE)

urlSHparis <- "https://raw.githubusercontent.com/bilelsanhaji/EdSTM1/refs/heads/main/Data/SH_MIN175114001.csv"
InsoParis <- read_delim(urlSHparis,
                        delim = ";",
                        escape_double = FALSE,
                        col_types = cols(YYYYMM = col_date(format = "%Y%m")),
                        comment = "#", trim_ws = TRUE)
```

```{r value}
Nice_ts = ts(InsoNice$VALEUR)
Paris_ts = ts(InsoParis$VALEUR)
```


### Exercice 1

À partir des données d'insolation de Nice et Paris, utilisez les séries pour

(a) donner une représentation graphique et tester statistiquement :

1.  la stationarité

```{r PlotSeries}
moyenne_Nice <- mean(Nice_ts) 
moyenne_Paris <- mean(Paris_ts)

par(mfrow=c(2,1)) 
#Nice
tsplot(Nice_ts,
     main = "Durées d'insolation (Nice)",
     xlab = "Années",
     ylab = "Heures et 1/10",
     col = "darkblue")
abline(h = moyenne_Nice, col = "blue", lty = 3, lwd = 2)
#Paris
tsplot(Paris_ts, 
       main = "Durées d'insolation (Paris)", 
       xlab = "Années",
       ylab = "Heures et 1/10",
       col = "darkblue")
abline(h = moyenne_Paris, col = "red", lty = 3, lwd = 2)

```

```{r ADFtest}
tseries::adf.test(Nice_ts)
aTSA::adf.test(Nice_ts)
```

2. l'autocorrélation
```{r ACF}
acf(Nice_ts)
acf(Paris_ts)
```
```{r LBtest}
Box.test(Nice_ts, lag = 6, type = "Ljung-Box")
Box.test(Paris_ts, lag = 6, type = "Ljung-Box")
```

3. la normalité
```{r NormPlotNice}
hist(Nice_ts, freq = F, ylim=c(0,0.006))
lines(density(Nice_ts), col="darkblue")
lines(density(rnorm(n = length(Nice_ts), mean = mean(Nice_ts), sd = sd(Nice_ts))), col="darkred", lwd = 3)
```
```{r NormPlotParis}
hist(Paris_ts, freq = F, ylim=c(0,0.006))
lines(density(Paris_ts), col="darkgreen")
lines(density(rnorm(n = length(Paris_ts), mean = mean(Paris_ts), sd = sd(Paris_ts))), col="darkred", lwd = 3)
```


```{r qqplotNice}
qqnorm(Nice_ts, col = "darkblue")
qqline(Nice_ts, col="darkred", lwd = 3)
```
```{r qqplotParis}
qqnorm(Paris_ts, col = "darkgreen")
qqline(Paris_ts, col="darkred", lwd = 3)
```

```{r TestNormalite}
#shapiro.test(Nice_ts)
jarque.bera.test(Nice_ts)
jarque.bera.test(Paris_ts)
```


(b) estimer et interpréter un AR(1) pour chaque série, puis, sur les résidus :

```{r AR(1)}
ar1Nice<- arima(Nice_ts, order = c(1,0,0))
summary(ar1Nice)
```


```{r residPlotNice}
epsNice <- ar1Nice$residuals
#epsNice <- residuals(ar1Nice)
tsplot(epsNice)
```

1.  tester autocorrelation, normalité et hétéroscédasticité
```{r espACF}
acf(epsNice)
```

```{r epsLBtest}
Box.test(epsNice, lag = 6, type = "Ljung-Box")
```

```{r epsNorm}
hist(epsNice, freq = F, ylim=c(0,0.008))
lines(density(epsNice), col="darkblue")
lines(density(rnorm(n = length(epsNice), mean = mean(epsNice), sd = sd(epsNice))), col="darkred", lwd = 3)
```

```{r epsJB}
jarque.bera.test(epsNice)
```

```{r epsHeter}
aTSA::arch.test(ar1Nice)
tsplot(epsNice^2)
```

2.  interprétez tous les résultats obtenus 
3.  discutez la différence qu'il y a entre les séries 

### Exercice 2 

Simulez un processus AR(1) stationnaire avec 50 observations. Puis

```{r}
x = arima.sim(list(order = c(1,0,0), ar = 0.314), n = 50)
```

(a) "testez" graphiquement et testez statistiquement :

1.  la stationarité
```{r}
tsplot(x, ylab = "AR(1) simu, n=50, ar = 0.314")
kpss.test(x)
```
2.  l'autocorrélation
```{r}
acf(x)
pacf(x)
Box.test(x, lag = 1, type = "Ljung-Box")
Box.test(x, lag = 6, type = "Ljung-Box")
```
3.  la normalité 
```{r}
qqnorm(x, col = "darkgreen")
qqline(x, col="darkred", lwd = 3)
jarque.bera.test(x)
```


(b) estimez la série simulée et discutez les résultats
```{r}
#DGP : ar = 0.314
x_ar<- arima(x, order = c(1,0,0))
summary(x_ar)
```

(c) reproduire les étapes (a) et (b) avec 5000 observations

```{r}
y = arima.sim(list(order = c(1,0,0), ar = 0.314), n = 5000)
```

1.  la stationarité
```{r}
tsplot(y, ylab = "AR(1) simu, n=5000, ar = 0.314")
kpss.test(y)
```
2.  l'autocorrélation
```{r}
acf(y)
pacf(y)
Box.test(y, lag = 1, type = "Ljung-Box")
Box.test(y, lag = 6, type = "Ljung-Box")
```
3.  la normalité 
```{r}
qqnorm(y, col = "darkgreen")
qqline(y, col="darkred", lwd = 3)
jarque.bera.test(y)
```


(b) estimez la série simulée et discutez les résultats
```{r}
#DGP : ar = 0.314
y_ar<- arima(y, order = c(1,0,0))
summary(y_ar)
```


