---
title: "Économétrie des Séries Temporelles"
author: "Fiche TD `R` #2"
date: "Processus ARMA stationnaires"
output: pdf_document
#output:
 # html_document:
  #  mathjax: default
---
 
```{r setup, include=FALSE}
knitr::opts_chunk$set(
  echo = TRUE,
  error = TRUE,
  fig.width = 10, 
  fig.height = 5,
  dpi = 600,
  fig.keep ="last",
  message = FALSE,
  warning = FALSE,
  results = "markup"
)
```

### Packages

```{r bibliotheques}
library(readr)
library(zoo)
library(astsa)
library(forecast)
library(stats)
library(tseries)
library(aTSA)
library(lmtest)
#install.packages("aTSA")
```

### Données (identiques au TP1)

Nice : <https://github.com/bilelsanhaji/EdSTM1/blob/main/Data/SH_MIN006088001.csv>

Paris : <https://github.com/bilelsanhaji/EdSTM1/blob/main/Data/SH_MIN175114001.csv>

```{r DataImport}
urlSHnice <- "https://raw.githubusercontent.com/bilelsanhaji/EdSTM1/refs/heads/main/Data/SH_MIN006088001.csv"
InsoNice <- read_delim(urlSHnice, 
                       delim = ";",
                       escape_double = FALSE,
                       col_types = cols(YYYYMM = col_date(format = "%Y%m")), 
                       comment = "#", trim_ws = TRUE)

urlSHparis <- "https://raw.githubusercontent.com/bilelsanhaji/EdSTM1/refs/heads/main/Data/SH_MIN175114001.csv"
InsoParis <- read_delim(urlSHparis,
                        delim = ";",
                        escape_double = FALSE,
                        col_types = cols(YYYYMM = col_date(format = "%Y%m")),
                        comment = "#", trim_ws = TRUE)
```

```{r value}
Nice_ts = ts(InsoNice$VALEUR)
Paris_ts = ts(InsoParis$VALEUR)
```


### Exercice 1

À partir des données d'insolation de Nice et Paris, utilisez les séries pour

(a) donner une représentation graphique et tester statistiquement :

```{r plot_series}
plot(Nice_ts)
plot(Paris_ts)
```


1. la stationarité

#KPSS
```{r}
# tseries::kpss.test()
#x = rnorm(1000)  # is level stationary
#tseries::kpss.test(x)
tseries::kpss.test(Nice_ts)
aTSA::kpss.test(Nice_ts)
#ts.plot(x)
#y = cumsum(x)  # has unit root
#tseries::kpss.test(y)
#ts.plot(y)
# aTSA::kpss.test()
```

#Dickey-Fuller (ADF)
```{r}
tseries::adf.test(Nice_ts)
aTSA::adf.test(Nice_ts)
```

#Philips Perron (PP)
```{r}
tseries::pp.test(Nice_ts)
stats::PP.test(Nice_ts)
aTSA::pp.test(Nice_ts)
```


2. l'autocorrélation

#Durbin-Watson
#Breusch-Godfrey
#Box-Pierce
#Ljung-Box

```{r}
?Box.test
Box.test(x = Nice_ts, lag = 6, type = "Ljung")
# x <- rnorm (100)
# Box.test (x, lag = 1)
# Box.test (x, lag = 1, type = "Ljung")
```

```{r}
acf(Nice_ts)
tsplot(Nice_ts[1:90])
```


3. la normalité

```{r}
hist(Nice_ts, freq = F, ylim = c(0,0.0055))
lines(density(Nice_ts), col="darkred", lwd=2 )
lines(density(rnorm(1008, mean = mean(Nice_ts), sd = sd(Nice_ts))), col="darkblue", lwd=3 )
```

```{r}
qqnorm(Nice_ts)
qqline(Nice_ts, col=2, lwd=2)
```

#Jarque-Bera
```{r}
jarque.bera.test(Nice_ts)
jarque.bera.test(rnorm(1000))
```

#Kolmogorov-Smirnov
#Shapiro-Wilk


(b) estimer et interpréter un AR(1) pour chaque série, puis, sur les résidus :

```{r AR1_estimation}
estim.nice = arima(Nice_ts, order = c(1,0,0))
summary(estim.nice)
coeftest(estim.nice)
checkresiduals(estim.nice)

```


1.  tester autocorrelation, normalité et hétéroscédasticité
2.  interprétez tous les résultats obtenus 
3.  discutez la différence qu'il y a entre les séries 

### Exercice 2 

Simulez un processus AR(1) stationnaire avec 50 observations. Puis
```{r}
#?arima.sim
ar1 = arima.sim(list(order = c(1,0,0), ar = 0.7), n = 50)
```

(a) "testez" graphiquement et testez statistiquement :

1.  la stationarité
```{r}
#?kpss.test
kpss.test(ar1)
```

2.  l'autocorrélation
```{r}
Box.test(ar1)
```
```{r}
acf(ar1)
```

3.  la normalité 
```{r}
jarque.bera.test(ar1)
```


(b) estimez la série simulée et discutez les résultats
```{r}
ar1.est = arima(ar1, order = c(1,0,0))
coeftest(ar1.est)


```

(c) reproduire les étapes (a) et (b) avec 5000 observations
```{r}
#?arima.sim
ar1_5000 = arima.sim(list(order = c(1,0,0), ar = 0.7), n = 5000)
```

1.  la stationarité
```{r}
kpss.test(ar1_5000)
```

2.  l'autocorrélation
```{r}
Box.test(ar1_5000)
```
```{r}
acf(ar1_5000)
```

3.  la normalité 

(b) estimez la série simulée et discutez les résultats
```{r}
jarque.bera.test(ar1_5000)
```
```{r}
ar1_5000.est = arima(ar1_5000, order = c(1,0,0))
coeftest(ar1_5000.est)
```


