---
title: "Économétrie des Séries Temporelles"
author: "Fiche TD `R` #2"
date: "Processus ARMA stationnaires"
output: pdf_document
#output:
 # html_document:
  #  mathjax: default
---
 
```{r setup, include=FALSE}
knitr::opts_chunk$set(
  echo = TRUE,
  error = TRUE,
  fig.width = 10, 
  fig.height = 5,
  dpi = 600,
  fig.keep ="last",
  message = FALSE,
  warning = FALSE,
  results = "markup"
)
```

### Packages

```{r bibliotheques}
library(readr)
library(zoo)
library(astsa)
library(forecast)
library(stats)
```

### Données (identiques au TP1)

Nice : <https://github.com/bilelsanhaji/EdSTM1/blob/main/Data/SH_MIN006088001.csv>

Paris : <https://github.com/bilelsanhaji/EdSTM1/blob/main/Data/SH_MIN175114001.csv>


### Exercice 1

À partir des données d'insolation de Nice et Paris, utilisez les séries pour

(a) donner une représentation graphique et tester statistiquement : 
  1. la stationarité 
  2. l'autocorrélation
  3. la normalité
  4. l'hétéroscédasticité

(b) estimer et interpréter un AR(1) pour chaque série, puis, sur les résidus :
  1. refaire les tests effectués dans la partie (a)
  2. interprétez tous les résultats obtenus
  3. discutez la différence qu'il y a entre les séries

### Exercice 2

Simulez un processus AR(1) stationnaire avec 50 observations. Puis 

(a) "testez" graphiquement et testez statistiquement : 
  1. la stationarité 
  2. l'autocorrélation
  3. la normalité
  4. l'hétéroscédasticité

(b) estimez la série simulée et discutez les résultats
(c) reproduire les étapes (a) et (b) avec 5000 observations


