---
title: "Économétrie des Séries Temporelles"
author: "Fiche TD `R` #3"
date: "Racines unitaires"
output: pdf_document
#output:
 # html_document:
  #  mathjax: default
---

```{r setup, include=FALSE}
knitr::opts_chunk$set(
  echo = TRUE,
  error = TRUE,
  fig.width = 10, 
  fig.height = 5,
  dpi = 600,
  fig.keep ="last",
  message = FALSE,
  warning = FALSE,
  results = "markup"
)
```

```{r bibliotheques, echo = F}
##############
## Packages ##
##############
library(tseries)
library(quantmod)
library(ggplot2)
#library(forecast)
library(astsa)
library(readr)
library(moments)
#library(TSA)
```

### Exercice 1 : Analyse des prix de l'or (2005)

Récupérez le prix quotidien de l'or (en dollars par once) pour l'année 2005 sur Yahoo Finance (ticker 'GC=F'). Vous commenterez chaque étape et chaque résultat.

**1. Graphique de la série temporelle des prix de l'or**

a.  Téléchargez les données quotidiennes de l'or pour l'année 2005.

```{r}
OR = getSymbols(Symbols = 'GC=F', src = 'yahoo', 
                  from='2005-01-01', to='2005-12-31', auto.assign = FALSE)
OR.p = OR$`GC=F.Close` #création de la variable prix
OR.p = na.omit(OR.p)
# stationnaires
summary(OR.p)
```

b.  Affichez un graphique de la série temporelle des prix de l'or.

```{r}
plot(OR.p)
```

c.  Interprétez le graphique. Quelles tendances ou patterns observez-vous ?

**2. Graphique des rendements de l'or**

a.  Calculez les rendements de l'or ainsi $R_t=\log\left(\frac{P_t}{P_{t-1}}\right)\times100$ où $P_t$ est le prix de l'or à la date $t$. Pourquoi utilise-t-on cette transformation ?

```{r}
OR.r =  diff(log(OR.p))*100
OR.r = na.omit(OR.r)
summary(OR.r)
```

b.  Affichez un graphique de la série temporelle des rendements.

```{r}
plot(OR.r)
```

c.  Interprétez ce graphique. Comment se comporte la série transformée par rapport à la série originale ?

**3. ACF des rendements de l'or**

a.  Calculez et affichez l'ACF (Autocorrelation Function) échantillonnée pour les rendements de l'or.

```{r}
acf(OR.r)
```

b.  Analysez les caractéristiques de l'ACF. Les autocorrélations sont-elles significatives ? Que suggèrent-elles sur la structure de la série ?

```{r}
Box.test(OR.r, lag = 6)
```

b.  Discutez si les résultats de l'ACF sont compatibles avec l'hypothèse d'une marche aléatoire. Quelles propriétés de l'ACF soutiennent ou contredisent cette hypothèse ?

**4. Histogramme des rendements de l'or**

a.  Affichez un histogramme des rendements de l'or.

```{r}
hist(OR.r, freq = F, ylim = c(0, 0.7))
lines(density(OR.r), col=2)
```

b.  Interprétez l'histogramme. Quelle est la distribution des rendements ? Est-elle symétrique ? Y a-t-il des valeurs aberrantes ?

```{r}
skewness(OR.r)
kurtosis(OR.r)
```

**5. QQ-plot des rendements de l'or**

a.  Affichez un graphique quantile-quantile (QQ-plot) des rendements de l'or par rapport à une distribution normale.

```{r}
qqnorm(OR.r)
qqline(OR.r, col=3)
```

b.  Interprétez le QQ-plot. Les rendements suivent-elles une distribution normale ? Quels écarts par rapport à la normalité observez-vous ?

```{r}
jarque.bera.test(OR.r)
```
