---
title: "Économétrie des Séries Temporelles"
author: "Devoir Maison #2"
date: "Analyse macroéconomique VAR"
output: pdf_document
---

***L'utilisation d'une IA est \Large strictement \normalsize proscrite***

***Le Devoir Maison \#2 (DM\#2) est optionnel, la note finale sera calculée ainsi*** : 
$$
\begin{aligned}
\max\{  &0.4\times Projet + 0.6\times Partiel ; \\
        & 0.4\times Projet + 0.5\times Partiel + 0.05 \times DM\#1 + 0.05 \times DM\#2 ;\\
        & 0.4\times Projet + 0.55\times Partiel + 0.05 \times DM\#2 \}
\end{aligned}
$$

Analyser à l'aide d'un **modèle VAR**, les données macroéconomiques **PIB** et **Chômage** sur 
une période de **100 trimestres**. Les données sont celles simulées dans le chunk `data`. 
Commenter chaque étape et chaque résultat : 

1. Grapher les données
2. Tester la stationnarité et transformer les données si besoin
3. Estimer un modèle VAR 
4. Tester la causalité *a la* Granger
5. Analyser les IRF

```{r library, echo = FALSE}
# Bibliothèque R à compléter avec les library() utilisées

```

```{r data, echo = FALSE}
# !! NE RIEN MODIFIER DANS CE CHUNK !!
set.seed(1212)
n <- 100
dates <- seq.Date(from = as.Date("2000-01-01"), by = "quarter", length.out = n)
PIB <- cumsum(rnorm(n, mean = 0.5, sd = 0.2))
Chomage <- 7 + arima.sim(model = list(order = c(1, 0, 0), ar = 0.7), n = n, sd = 0.5)
# data c'est une matrice avec toutes les données utiles regroupées
data <- data.frame(Date = dates, PIB = PIB, Chomage = Chomage)
```

